【裁判字號】    95,上易,1381
【裁判日期】    950731
【裁判案由】    竊盜等
【裁判全文】
臺灣高等法院刑事判決                95年度上易字第1381號
上  訴  人  臺灣臺北地方法院檢察署檢察官
被      告  乙○
                    （現另案於臺灣臺北監獄執行中）
上列上訴人因被告竊盜等案件，不服臺灣臺北地方法院94年度易
字第1883號，中華民國95年5月24日第一審判決（起訴案號：臺
灣臺北地方法院檢察署94年度偵字第16230號），提起上訴，本
院判決如下：
    主  文
原判決撤銷。
乙○連續意圖為自己不法之所有，以詐術使人將本人之物交付，
未遂，處有期徒刑月，如易科罰金以佰元折算壹日。
    事  實
本院認定之犯罪事實與原審判決書（如附件）事實欄之記載相
同，茲引用之。
    理  由
一、引用原判決書（如附件）理由欄所記載之證據。
二、核被告乙○上開所為，均係犯刑法第339條第3項、第1項之
    詐欺取財未遂罪。又被告乙○已著手於詐欺行為之實施，而
    未至取得財物之結果，為未遂犯，而未遂犯減輕其刑之規定
    ，於被告行為後，刑法於於94年2月2日修正，95年7月1日施
    行，新刑法將原先第26條前段之障礙未遂犯減輕刑度之規定
    ，移至同法第25條第2項，僅屬條文號次之不同，依新刑法
    第2條第1項規定，應適用行為時法即修正前刑法第26條前段
    減輕其刑，再者，其先後二次詐欺取財未遂犯行，時間緊接
    ，方法相同，觸犯構成要件相同之罪名，顯係基於概括犯意
    而為之，應為連續犯，而被告乙○行為後，刑法第56條關於
    連續犯之規定，已修正刪除，並於95年7月1日生效施行，此
    刪除雖非犯罪構成要件之變更，但已影響行為人刑罰之法律
    效果，自屬法律有變更，依新法第2條第I項規定，比較新、
    舊法結果，仍應適用較有利於被告之行為時法律即舊法論以
    連續犯，論以一罪，並依法加重其刑，且依法先加後減之。
三、至於公訴意旨以：被告乙○意圖為自己不法之所有並基於概
    括之犯意，連續先於94年9月2日17時15分許，在告訴人丙○
    ○所經營之「信興寢具店」，趁告訴人丙○○疏未注意之際
    ，下手竊取置於該店門口之前開紅色床罩組乙組，得手後即
    持向告訴人丙○○要求退款，復於同日17時30分許，又至告
    訴人甲○○所經營之「明鴻寢具店」，趁告訴人甲○○不備
    ，下手竊取置放該店門口之上開綠色床罩組乙組，得手後即
    持向告訴人甲○○要求退款。因認被告乙○上開行為另涉有
    刑法第320條第1項之竊盜罪嫌，另檢察官上訴意旨以：而本
    件被告前後2次係均基於意圖為自己不法所有而著手竊盜之
    犯意，於前開時、地竊取被害人許根經營之「信興棉被店」
    及甲○○經營之「明鴻寢具店」等置放在店門外之床罩組後
    ，誆稱為購買後尺寸不合而假裝退貨，意圖騙取現金，持向
    許根、甲○○要求退款，經許根、甲○○發覺始未受騙，原
    判決並未敘明此部分之行為與其被訴詐欺行為何以屬不同、
    可分之二行為，且被告已將該寢具組置於自己實力支配之下
    ，進而向被害人要求交換現金，何能謂無不法所有之意思云
    云，按被告未經審判證明有罪確定前，推定其為無罪；又犯
    罪事實應依證據認定之，無證據不得認定其犯罪事實；又不
    能證明被告犯罪者，應諭知無罪之判決，刑事訴訟法第154
    條第1項、第2項及第301條第1項分別定有明文。又被害人所
    述被害情形如無瑕疵可指，而就其他方面調查又與事實相符
    ，其供述始足據為判決之基礎；且告訴人之告訴，係以使被
    告受刑事訴追為目的，是其陳述是否與事實相符，仍應調查
    其他證據以資審認（最高法院32年上字第657號、52年臺上
    字第1300號判例參照）。公訴意旨認被告乙○就上開行為涉
    有刑法第320條第1項之竊盜犯行，無非係以：前揭犯罪事實
    ，業經告訴人丙○○及甲○○於警詢及偵查中證述在卷，並
    有贓物認領保管單及照片在卷可稽為其主要論據。訊據被告
    乙○固不否認確曾於前揭時地持告訴人丙○○及甲○○所有
    之上開床罩組要求退款之事實，然堅詞否認有何公訴意旨所
    稱之上開竊盜犯行，辯稱：其持該床罩組僅係為換取現金，
    並無取走床罩組之意思等語。經查：然刑法上所為「行為」
    （Handing,Tat,Act），乃指行為者可能支配之身體態度，
    及由此所生之外界影響而言，而犯罪為合於犯罪構成要件之
    違法侵害法益及有責之可罰行為，因而同一人之行為構成一
    罪或數罪，與刑罰輕重之關係至大，具體之犯罪事實，態樣
    萬千，有由數個行為結合而成，亦有單一行為侵害數個法益
    ，又有數個行為侵害一個法益，究應如何確定其為一罪或數
    罪，於是有所謂罪數問題，由於刑法理論之爭，故關於決定
    罪數之標準，有所謂主觀、客觀及折衷說之紛歧，以現今學
    者之通說及實務見解，較傾採取折衷之理論，亦即以一決意
    一行為，而侵害一法益，合於一構成要件者，為單純一罪，
    以數決意為數行為，而侵害數法益，合於數個構成要件者，
    為實質數罪，以一決意為一行為，而侵害數法益，而侵害數
    罪名者，為想像競合之數罪，以一決意犯一罪，而其方法或
    結果之行為侵害數法益而犯他罪名為牽連之數罪，以一決意
    連續數行為，而侵害一法益或數法益，而犯同一罪名者，為
    連續之數罪，基於上述之標準，則犯罪之態樣區分為實質一
    罪、裁判上一罪（想像競合、牽連犯、連續犯）及包括一罪
    （如常業犯）等，本件被告乙○固坦承持告訴人丙○○及甲
    ○○店內之床罩組充作前所購得物品而要求退款等事實不諱
    ，然其在原審及本院審理中一再堅稱並無要竊取告訴人之寢
    具組，僅係持之假裝退貨詐欺現金等語（原審卷第107頁反
    面、第109頁，本院卷第18頁），被告乙○主觀上僅具有詐
    欺之犯意甚明，又徵諸客觀上，被告乙○自店內取得該床罩
    組後均未立刻離去，復即持向告訴人丙○○及甲○○要求退
    款等情，足見其意僅在以該床罩組詐騙告訴人丙○○及甲○
    ○以交付款項，對於該床罩組本身並無破壞原支配關係以建
    立新支配關係之意，而難謂係基於不法所有意思所取得，自
    不得以竊盜罪名相繩，是以就被告主觀之犯意及客觀行為而
    ，在刑法之犯罪行為評價上僅有一個行為，檢察官認為被告
    乙○應除被訴之詐欺行為外，另有一個竊盜犯罪行為，自有
    誤會，然公訴意旨認此部分竊盜犯行與前揭論罪科刑之部分
    ，有牽連犯之裁判上一罪關係，爰不另為無罪之諭知。檢察
    官據此提起上訴，亦無理由。
四、原審予以論科，固非無見，惟查：(一)按判決如有誤寫、誤繕
    或其他類此之顯然錯誤者，法院得依聲請或依職權以裁定更
    正之，民事訴訟法第232條第1項定有明文，此項規定，依大
    法官釋字第43號解釋，於刑事訴訟裁判書之製作，亦有適用
    ，本件依原審審判筆錄之記載，實際參與審判之審判長法官
    為黃雅君，法官吳麗英、鄔蓮華（原審卷107頁），然原判
    決書記載審判長法官為周祖民，法官吳麗英、黃雅君，若應
    予以更正，依上開說明，應由法院以裁定為之，原審乃由書
    記官逕以處分書為之（原審卷第127頁），其訴訟程序自有
    違誤，檢察官此部分上訴指摘原判決不當，為有理由。(二)被
    告乙○行為後，刑法第56條關於連續犯之規定，已修正刪除
    ，並於95年7月1日生效施行，此刪除雖非犯罪構成要件之變
    更，但已影響行為人刑罰之法律效果，自屬法律有變更，依
    新法第2條第I項規定，比較新、舊法結果，仍應適用較有利
    於被告之行為時法律即舊法論以連續犯，原審未及比較新舊
    ，尚有未洽。原判決有如上瑕疵，自應由本院予以撤銷改判
    ，爰審酌被告乙○因缺款花用而以上開方式行騙，影響財產
    交易秩序，然其並未取得財物，且於犯後坦承犯行，及其品
    行、犯罪動機、目的、手段、生活狀況、智識程度、犯罪所
    得及犯罪所生之損害等一切情狀，量處如主文所示之刑，本
    件被告於犯罪時之刑法第41條第1項前段規定：「犯最重本
    刑為5年以下有期徒刑以下之刑之罪，而受6個月以下有期徒
    刑或拘役之宣告，因身體、教育、職業、家庭之關係或其他
    正當事由，執行顯有困難者，得以1元以上3元以下折算一日
    ，易科罰金。」又被告行為時之易科罰金折算標準，修正前
    罰金罰鍰提高標準條例第2條前段（現已刪除）規定，就其
    原定數額提高為100倍折算1日，則本件被告行為時之易科罰
    金折算標準，應以銀元300元折算1日，經折算為新臺幣後，
    應以新臺幣900元折算為1日。惟95年7月1日修正生效施行之
    刑法第41條第1項前段則規定：「犯最重本刑為五年以下有
    期徒刑以下之刑之罪，而受六個月以下有期徒刑或拘役之宣
    告者，得以新臺幣一千元、二千元或三千元折算一日，易科
    罰金。」比較修正前後之易科罰金折算標準，以95年7 月1
    日修正公布施行前之規定，較有利於被告，則應依刑法第2
    條第1項前段，適用修正前刑法第41條第1項前段規定，定其
    折算標準。
據上論斷，應依刑事訴訟法第369條第1項前段、第364條、第373
條、第299條第1項前段，修正前刑法第11條前段、修正後刑法第
2條第1項前段、修正前刑法第56條、第339條第1項、第3項、修
正前刑法第26條前段、修正前刑法第41條第1項前段，修正前罰
金罰鍰提高標準條例第1條前段、第2條判決如主文。
本案經檢察官林慶宗到庭執行職務。
中    華    民    國    95    年    7     月    31    日
                  刑事第19庭審判長法  官  宋  祺
                                  法  官  陳憲裕
                                  法  官  蔡明宏
以上正本證明與原本無異。
不得上訴。
                                  書記官  陳建邦
中    華    民    國    95    年    7     月    31    日
附件
臺灣臺北地方法院刑事判決              94年度易字第1883號
    公  訴  人  臺灣臺北地方法院檢察署檢察官
    被      告  乙○    男  25歲（民國○○年○月○○日生）
                        身分證統一編號：Ｚ000000000號
                        住臺北縣新店市○○街8巷25號3樓
                        （另案於臺灣臺北監獄執行中）
上列被告因竊盜等案件，經檢察官提起公訴（94年度偵字第
16230 號），本院判決如下：
    主  文
乙○連續意圖為自己不法之所有，以詐術使人將本人之物交付，
未遂，處有期徒刑月，如易科罰金以佰元折算壹日。
    事  實
一、乙○因缺款花用，竟基於意圖為自己不法所有之概括犯意，
    先於民國94年9月2日17時15分許，前往位於臺北市○○區○
    ○路328巷5號1樓之「信興棉被店」，佯以置於該店門口之
    紅色床罩組乙組，持向丙○○誆稱為先前與之購買而要求退
    款，嗣經丙○○詢問其購買價格發覺與店內售價不符而未得
    逞，乙○見狀乃將該床罩組棄置並即離去；詎其復承前意圖
    為自己不法所有之概括犯意，於同日17時30分許，前往位於
    臺北市○○區○○街53巷15號之「明鴻寢具店」，佯以置於
    該店門口之綠色床罩組乙組，持向甲○○誆稱為先前以新臺
    幣（下同）2800元與之購買因尺寸不合而要求退款，致甲○
    ○陷於錯誤而擬退還其所支付之款項，適甲○○準備付款之
    際，因丙○○追躡至店內並當場阻止致未得逞，旋由丙○○
    及甲○○報警處理。
二、案經丙○○、甲○○訴由臺北市政府警察局中山分局報請臺
    灣臺北地方法院檢察署檢察官偵查起訴。
    理  由
一、前揭犯罪事實，業據被告乙○於偵審中坦承不諱，核與告訴
    人丙○○及甲○○於警詢及偵審中所指訴之情節相符，並有
    告訴人甲○○出具之贓物認領保管單、臺北市政府警察局中
    山分局扣押物品目錄表及照片在卷可稽，足徵被告乙○之上
    開自白與事實相符。本件事證明確，被告乙○之前開犯行洵
    堪認定，應予依法論科。
二、核被告乙○上開所為，均係犯刑法第339條第3項、第1項之
    詐欺取財未遂罪。又被告乙○已著手於詐欺行為之實施，而
    未至取得財物之結果，為未遂犯，應依刑法第26條前段之規
    定，減輕其刑。另其先後二次詐欺取財未遂犯行，時間緊接
    ，方法相同，觸犯構成要件相同之罪名，顯係基於概括犯意
    而為之，應依連續犯之規定論以一罪，並依法加重其刑，且
    依法先加後減之。爰審酌被告乙○因缺款花用而以上開方式
    行騙，影響財產交易秩序，然其並未取得財物，且於犯後坦
    承犯行，及其品行、犯罪動機、目的、手段、生活狀況、智
    識程度、犯罪所得及犯罪所生之損害等一切情狀，量處如主
    文所示之刑，並諭知易科罰金之折算標準。
三、公訴意旨另以：被告乙○意圖為自己不法之所有並基於概括
    之犯意，連續先於94年9月2日17時15分許，在告訴人丙○○
    所經營之「信興寢具店」，趁告訴人丙○○疏未注意之際，
    下手竊取置於該店門口之前開紅色床罩組乙組，得手後即持
    向告訴人丙○○要求退款，復於同日17時30分許，又至告訴
    人甲○○所經營之「明鴻寢具店」，趁告訴人甲○○不備，
    下手竊取置放該店門口之上開綠色床罩組乙組，得手後即持
    向告訴人甲○○要求退款。因認被告乙○上開行為另涉有刑
    法第320條第1項之竊盜罪嫌。按被告未經審判證明有罪確定
    前，推定其為無罪；又犯罪事實應依證據認定之，無證據不
    得認定其犯罪事實；又不能證明被告犯罪者，應諭知無罪之
    判決，刑事訴訟法第154條第1項、第2項及第301條第1項分
    別定有明文。又被害人所述被害情形如無瑕疵可指，而就其
    他方面調查又與事實相符，其供述始足據為判決之基礎；且
    告訴人之告訴，係以使被告受刑事訴追為目的，是其陳述是
    否與事實相符，仍應調查其他證據以資審認（最高法院32
    年上字第657號、52年臺上字第1300號判例參照）。公訴意
    旨認被告乙○就上開行為涉有刑法第320條第1項之竊盜犯行
    ，無非係以：前揭犯罪事實，業經告訴人丙○○及甲○○於
    警詢及偵查中證述在卷，並有贓物認領保管單及照片在卷可
    稽為其主要論據。訊據被告乙○固不否認確曾於前揭時地持
    告訴人丙○○及甲○○所有之上開床罩組要求退款之事實，
    然堅詞否認有何公訴意旨所稱之上開竊盜犯行，辯稱：其持
    該床罩組僅係為換取現金，並無取走床罩組之意思等語。經
    查：被告乙○以告訴人丙○○及甲○○店內之床罩組充作前
    所購得物品而要求退款之事實，雖據被告乙○自承在卷，且
    經告訴人丙○○及甲○○於偵審中證述在卷，然被告乙○於
    本院審理中供稱：「（問：你有無在94年9月2日有拿床罩組
    跟告訴人丙○○、告訴人甲○○說是之前買的床罩組要退貨
    的事情嗎？）有，當時的床罩組是他們店裡面的，我這樣做
    的目的是要錢，不是要床罩組，我是要拿床罩組跟告訴人換
    錢，錢都還沒有給我。」等語，徵諸其自店內取得該床罩組
    後均未立刻離去，復即持向告訴人丙○○及甲○○要求退款
    等情，足見其意僅在以該床罩組詐騙告訴人丙○○及甲○○
    以交付款項，對於該床罩組本身並無破壞原支配關係以建立
    新支配關係之意，而難謂係基於不法所有意思所取得，自不
    得以竊盜罪名相繩。此外，復查無其他積極證據足認被告乙
    ○有何竊盜犯行，本應就此部分犯行為無罪之諭知，然公訴
    意旨認此部分竊盜犯行與前揭論罪科刑之部分，有牽連犯之
    裁判上一罪關係，爰不另為無罪之諭知。
據上論斷，應依刑事訴訟法第299條第1項前段，刑法第56條、第
339條第3項、第1項、第26條前段、第41條第1項，罰金罰鍰提高
標準條例第1條前段、第2條，判決如主文。
本案經檢察官鄭克盛到庭執行職務。
中    華    民    國    95    年    5     月    24    日
                  臺灣臺北地方法院刑事第十五庭
                          審判長法  官  周祖民
                                法  官  吳麗英
                                法  官  黃雅君
上正本證明與原本無異。
如不服本判決，應於判決送達後10日內向本院提出上訴狀（應抄
附繕本）。告訴人或被害人如對於本判決不服者，應具備理由請
求檢察官上訴，其上訴期間之計算係以檢察官收受判決正本之日
期為準。


司法院資訊處製作；財團法人民間司法改革基金會備份。
